【裁判字號】    95,簡上,56
【裁判日期】    950921
【裁判案由】    損害賠償
【裁判全文】
臺灣屏東地方法院民事判決              95年度簡上字第56號
上  訴  人  華南產物保險股份有限公司
法定代理人  乙○○
訴訟代理人  丙○○
被上訴人    丁○○
                      4
            昶和交通有限公司
                      樓
法定代理人  甲○○
上列當事人間請求損害賠償事件，上訴人對於中華民國95年4 月
4 日本院屏東簡易庭95年度屏簡字第137 號第一審判決提起上訴
，本院於民國95年9 月20日言詞辯論終結，判決如下：
    主      文
上訴駁回。
第二審訴訟費用由上訴人負擔。
    事實及理由
一、被上訴人昶和交通有限公司（下稱昶和公司）經合法送達，
    無正當理由未於言詞辯論期日到場，核無民事訴訟法第386
    條各款規定情事，爰依上訴人聲請由其一造辯論而為判決。
二、上訴人起訴主張：訴外人林文村駕駛由伊所承保車牌號碼：
    DD-1746 號自用小客車（下稱系爭汽車），於民國94年5 月
    22 日 上午10時30分許，行經屏東縣高樹鄉○○村○○道路
    時，與被上訴人丁○○所駕駛被上訴人昶和公司所有之車牌
    號碼：GK-139號營業大貨車（下稱系爭大貨車）發生碰撞（
    下稱系爭事故），致系爭汽車受有損害，因於系爭事故發生
    時，系爭汽車尚在保險期間內，上訴人便依據保險契約，給
    付被保險人車體損失部分之保險金新台幣（下同）890,000
    元，又因系爭事故之發生，被上訴人丁○○應負百分之50的
    過失責任。而被上訴人昶和公司為被上訴人丁○○之傭用人
    ，應依民法第188 條之規定與被上訴人丁○○負連帶賠償責
    任，故上訴人當得依保險法第53條規定，於上開已給付之保
    險金範圍內代位行使上開被保險人對於被上訴人之損害賠償
    請求權等語。並於原審聲明：被上訴人應連帶給付上訴人44
    5,000 元，及自起訴狀繕本送達翌日起至清償日止，按週年
    利率百分之5 計算之利息。
二、被上訴人丁○○則以：系爭事故實為林文村開車速度過快，
    且在交岔路口因草木遮蔽使其視線不良所致，應由林文村負
    全部責任等語，資為抗辯。並於原審聲明：被上訴人原審之
    訴駁回。被上訴人昶和公司則均未於言詞辯論期日到場，亦
    未提出任何書狀作何聲明或陳述。
三、原審判決結果認為系爭事故的發生係因林文村未禮讓在幹線
    車道行使之系爭大貨車且未依速限行駛所致，應由林文村負
    全部過失責任，而為上訴人全部敗訴之判決。上訴人不服原
    判決，提起上訴，於本院聲明：(一)原判決廢棄。(二)被上訴人
    應連帶給付上訴人445,000 元，及自原審訴狀送達翌日起至
    清償日止，按年息百分之5 計算之利息。被上訴人丁○○則
    在本院聲明：上訴駁回。
四、查上訴人主張其所承保之系爭汽車，與系爭大貨車發生碰撞
    ，已依保險契約之規定，給付車體損失部分保險金890,000
    元等情，業據其提出估價單、發票影本、照片及汽車保險賠
    款滿意書等件為證，並經原審依職權調閱屏東縣警察局里港
    分局相關肇事資料，查閱屬實，且為到庭被上訴人所不爭執
    ，堪信為真正。
五、本院於95年8 月22日進行爭點整理程序，將本件兩造間之爭
    點整理為（一）被上訴人丁○○對於系爭事故是否有過失責
    任？（二）上訴人可否代位行使被保險人對被上訴人之損害
    賠償請求權？若可，其金額若干？茲析述本院之見解如下：
（一）按因故意或過失，不法侵害他人之權利者，負損害賠償責
      任。汽車、機車或其他非依軌道行駛之道路車輛，在使用
      中加損害於他人者，駕駛人應賠償因此所生之損害。但於
      防止損害之發生，已盡相當之注意者，不在此限。民法第
      184 條第1 項、第191 條之2 固分別定有明文，惟必行為
      人有因故意或過失為不法侵害行為始足當之。又按當事人
      主張有利於己之事實者，就其事實有舉證之責任，民事訴
      訟法第277 條前段，亦定有明文，故主張權利存在之人，
      就其權利構成要件事實負有舉證之責。本件上訴人主張被
      上訴人丁○○駕駛系爭大貨車未禮讓系爭汽車先行，且系
      爭汽車係通過交叉路口中心線後方遭系爭大貨車撞擊，故
      被上訴人丁○○有過失云云，惟為被上訴人丁○○否認，
      並以前詞置辯，然依據前揭法律規定，上訴人自應就被上
      訴人丁○○就系爭事故發生有過失之事實負舉證之責，如
      原告所舉證據未能證明，則原告自應承擔此部分事實真偽
      不明之不利益。經查，上訴人經本院闡明後，其並未提出
      任何積極證據證明在系爭事故發生路段，系爭大貨車應禮
      讓系爭汽車先行及系爭汽車係通過交叉路口中心線後方遭
      系爭大貨車撞擊等情，自應由上訴人負客觀上之舉證責任
      ，承擔事實真偽不明之不利益，且林文村係以時速60公里
      ，行經速限僅40公里之肇事地點時，因路上有樹木遮蔽其
      視線致無法看到系爭大貨車，未及減速方與系爭大貨車發
      生撞擊等情，業經林文村於警詢中自承綦詳，且有屏東縣
      警局泰山派出所製作之道路交通事故調查報告表及道路交
      通事故現場圖在卷可稽，是足信系爭事故的發生，全係因
      林文村上開過失所致。綜上，上訴人此部分之主張，尚屬
      無據，故被上訴人丁○○對於系爭事故無庸負擔過失責任
      ，即無須就系爭汽車之損害負損害賠償責任。
（二）次按被保險人因保險人應負保險責任之損失發生，而對於
      第三人有損失賠償請求權者，保險人得於給付賠償金額後
      ，代位行使被保險人對於第三人之請求權；但其所請求之
      數額，以不逾賠償金額為限，保險法第53條第1 項定有明
      文。經查，被上訴人丁○○無須就系爭汽車之損害負損害
      賠償責任，已如前述，是被上訴人昶和公司即丁○○之僱
      用人亦無須依據民法第188 條之規定，對系爭事故所生之
      損害負連帶賠償責任，進而上訴人雖已依據保險契約，給
      付系爭汽車車體損失部分之保險金，然被上訴人就系爭事
      故無須負擔損害賠償責任，是依據前開規定，上訴人自無
      從於給付系爭保險金後，代位行使對於被上訴人之請求權
      。
九、從而，上訴人依據保險法第53條第1 項之規定，請求被上訴
    人應連帶給付445,000 元，及自原審起訴狀送達翌日起至清
    償日止，按週年利率百分之5 計算之利息，即無理由，應予
    駁回。原審據此駁回上訴人原審之訴之判決，並無違誤，上
    訴意旨指稱原審判決不當，求予以廢棄，為無理由，應予駁
    回。
十、本件事證已臻明確，兩造其餘攻擊防禦方法及舉證，核與本
    件判決結果無影響，爰不一一加以論列，附此敘明。
據上論結，本件上訴為無理由，依民事訴訟法第436 條之1 第3
項、第385 條第1 項前段、第449 條第1 項、第78條，判決如主
文。
中    華    民    國    95    年    9     月    21    日
                  民事第一庭    審判長法  官  羅心芳
                                      法  官  邱玉汝
                                      法  官  葉力旗
正本係照原本作成。
本判決不得上訴。
                                      書記官  李勝群
中    華    民    國    95    年    9     月    21    日


司法院資訊處製作；財團法人民間司法改革基金會備份。
